Inventaris van het archief van mr. A.J. Duymaer van Twist [levensjaren 1809-1887], 1841-1880 (1891)
Nationaal Archief, Den Haag
Collectie 101 A.J. Duymaer van Twist
Duymaer van Twist
1841-1891
merendeel 1841-1880
C22051
0.31 meter; 56 inventarisnummers.
Normale geschreven en gedrukte documenten, geen bijzondere handschriften.
Nationaal Archief, Den Haag
Albertus Jacobus Duymaer van Twist (1809-1887)
Albertus Jacobus Duymaer van Twist (1809-1887) bezette achtereenvolgens de functies van advocaat, procureur en plaatsvervangend rechter in Deventer, lid van de Tweede kamer onder Schimmelpenninck, gouverneur-generaal van Nederlands-Indië, Minister van Staat en lid van de Eerste Kamer. Het archief bevat onder meer zijn politieke memoires, correspondentie met bestuurders en politici, rapporten betreffende financiële onderwerpen en stukken betreffende koloniale vraagstukken en het Kultuurstelsel.
Archiefvorming
Geschiedenis van de archiefvormer
Albertus Jacobus Duymaer van Twist werd geboren op 20 februari 1809 te Deventer als zoon van de hoogleraar mr. Albertus Jacobus Duymaer van Twist en Judith van Loghem. Na de Latijnse school bezocht Duymaer van Twist het Atheneum Illustre. Hij slaagde op 18 mei 1829 cum laude voor zijn kandidaatsexamen in de rechten. In september van dat zelfde jaar vertrok hij naar Leiden om daar verder te studeren. Als leids student rukte hij uit met de compagnie vrijwilligers tegen de Belgen. Na zijn terugkeer in Leiden kreeg hij het Metalen Kruis.
Ter gelegenheid van de dies natalis van de leidse universiteit werd hem een gouden medaille uitgereikt voor zijn antwoord op de uitgeschreven prijsvraag: "Quae fuit Peregrinorium, in imperio Romano, conditio, tum libera republica, tum sub Caesaribus". In 1832 promoveerde hij cum laude op de dissertatie: "De pactis quorum objectum est physice, juridice, moraliter, impossibile, secundum juris natalis romani et hodierna principia".
Na zijn promotie vestigde hij zich als advocaat in Deventer en huwde met Maria Joanna Beck. Nadat hij in 1834 een benoeming tot substituut-officier had afgewezen, werd hij in 1835 benoemd tot procureur bij de rechtbank van Eerste Aanleg. Enige tijd later werd hij aangesteld als rechter-plaatsvervanger.
Duymaer van Twist speelde een belangrijke rol in het maatschappelijk leven van Deventer. Zo werd hij benoemd tot regent van het krankzinnigengesticht, daarnaast verkreeg hij het lidmaatschap van de schoolcommissie. Deze activiteiten en de betrekkingen met mr.G.J. Bruce en mr. W.H. Cost Jordens, beiden leden van de Tweede Kamer voor de provincie Overijssel, hebben geleid tot zijn verkiezing tot lid van de Tweede Kamer (1843).
In de periode, die volgde ging de belangstelling van Duymaer van Twist vooral uit naar de financiële vraagstukken. Koloniale vraagstukken trokken zelden zijn aandacht. Hij stond volledig achter het ministerie Schimmelpenninck, maar toen Schimmelpenninck zelf zijn ontslag nam als minister van Financiën, weigerde hij dit ambt te aanvaarden. Hij was van mening dat hij als lid van de Tweede Kamer meer invloed kon uitoefenen dan als lid van het ministerie. Hij werd drie maal door dit ministerie aangezocht om een portefeuille te aanvaarden. Bij de laatste gelegenheid verklaarde hij van geen deelname aan enig ministerie te willen weten, tenzij ook Thorbecke daarvan deel uit zou maken.
Toen uiteindelijk een ministerie optrad, waarvan Thorbecke deel uitmaakte weigerde hij ook deze maal de portefeuille van financiën te accepteren.
Bij de eerste rechtstreekse verkiezing van de leden van de Tweede Kamer in 1849 werd Duymaer van Twist gekozen door het kiesdistrict Kampen. Bij de aanvang van het zittingsjaar 1850-1851 werd hij met volstrekte meerderheid gekozen tot voorzitter van de Tweede Kamer. Lang heeft hij deze functie niet vervuld, want op 21 januari 1851 werd hij tot gouverneur-generaal benoemd van Nederlands-Indië. Zodoende werd hij de opvolger van de plotseling overleden gouverneur-generaal mr. Bruce. Vijf jaar lang is Duymaer van Twist gouverneur-generaal geweest. In die 5 jaar heeft hij het zich niet gemakkelijk gemaakt en veel tot stand gebracht, zoals de afschaffing van de passarbelasting, uitbreiding van het onderwijs aan inlanders, het openstellen van de vrije vaart op da Molukken. Tevens maakte hij een einde aan het zgn. ancienniteitsstelsel en benoemde ook jongere ambtenaren in hoge functies, als zij de capaciteiten daarvoor bezaten. Ten aanzien van het Kultuurstelsel gelastte hij het plantloon niet meer aan de hoofden van de plantages, maar aan de verbouwer zelf te betalen. Ook trad hij uiterst streng op tegen misbruiken bij de uitvoering van dit stelsel. Hij kampte met grote problemen op financieel gebied en ondervond weinig medewerking van de regering in Nederland.
Reeds een jaar voordat zijn ambtstermijn afliep heeft hij zijn ontslag aangevraagd vanwege zijn steeds slechter wordende gezondheid. Op 22 mei 1855 gaf hij het bewind over aan zijn opvolger C.F. Pahud. Nog voor zijn terugkeer naar Nederland werd hij opnieuw gekozen tot lid van de Tweede Kamer, maar hij bedankte voor dit lidmaatschap en trok zich terug op zijn landgoed Nieuw Rande te Diepenveen.
In augustus 1857 werd hij benoemd tot minister van Staat. In datzelfde jaar werd hem de zetel van minister van Buitenlandse Zaken aangeboden door de Koning. Ook deze keer weigerde hij, omdat hij meende niet geheel achter dit kabinet te kunnen staan.
In september 1858 deed hij weer zijn intrede in de Tweede Kamer. In de periode, die volgde trokken vooral de Indische belangen zijn aandacht. Na de val van het ministerie van Zuylen van Nijevelt werd Thorbecke belast met de formatie van een nieuw kabinet. Hij bood Duymaer van Twist de portefeuille van Koloniën aan. Deze weigerde, omdat hij meende niet de capaciteiten voor dit ambt te bezitten. In juli 1862 wilde hij niet in aanmerking komen voor herverkiezing en verliet de Tweede Kamer.
In 1865 kozen de Staten van Zuid-Holland hem tot lid van de Eerste Kamer. Ook in deze periode stond de koloniale politiek bij hem in de belangstelling. Vooral de Indische begrooting trok de aandacht van hem. Een ander punt van het koloniaal beleid, dat in hoge mate zijn aandacht trok was de financiële verhouding tussen Nederland en Indië. Ook de sociale maatregelen vonden bij hem weerklank. Zo voerde hij het woord bij de Kinderwet van Houten. Tevens sprak hij meermalen over de aangelegenheden van het lager onderwijs. Verder sprak hij over vraagstukken van kiesrechtuitbreiding en de verhouding kerk en staat. In november 1881 nam hij ontslag als lid van de Eerste Kamer vanwege zijn slechte gezondheid.
Hij stierf op 3 december 1887.
Mevrouw M.J. Duymaer van Twist-Beck (1812-1895).
Maria Joanna Beck werd geboren op 18 december 1812 te Deventer. Zij huwde op 7 september 1834 met Albertus Jacobus Duymaer van Twist. Zij stierf op 24 september 1895 te Deventer.
Geschiedenis van het archiefbeheer
Zie VROA 1939-21
De rechtstitel is (nog) onbekend
2.21
Aanwijzingen voor de gebruiker
Openbaarheidsbeperkingen
Volledig openbaar.
Materiële beperkingen
Aanvraaginstructie
Openbare archiefstukken kunnen online worden aangevraagd en gereserveerd. U kunt dit ook via de terminals in de studiezaal van het Nationaal Archief doen. Om te kunnen reserveren dient u de volgende stappen te volgen:
U maakt een profiel aan op www.gahetna.nl, en logt vervolgens in
Via de archiefinventaris (alleen de beschrijvingen met rode nummers) selecteert u het gewenste archiefstuk door op de knop 'Reserveren' te klikken
In het volgende scherm geeft u aan op welke dag u het archiefstuk wilt inzien
Indien u zich bevindt in de studiezaal en een tafelnummer heeft ontvangen kunt u dit nummer vermelden. Als u geen tafelnummer heeft kunt u tafelnummer 777 laten staan
Vervolgens bevestigt u uw reservering door deze te versturen.
Verwant materiaal
Beschikbaarheid van kopieën
Bijlagen
Overzicht van geraadpleegde bronnen
Dr. J. Zwart, A.J. Duymaer van Twist, een historisch-liberaal staatsman, Utrecht, 1939.
Mr. P.A. van der Lith, Mr. A.J. Duymaer van Twist, artikel verschenen in Levensberichten van afgestorven leden van de Maatschappij der Nederlandsche Letterkunde, 1891.
F.W. Stapel, Gouverneurs-Generaal van Nederlands-Indië, Amsterdam, 1941.
Concordanties op de vijf afdelingen van het archief mr. A.J. Duymaer van Twist
n.a. = niet aanwezig
Eerste afdeling
A 1 17
A 2 19
A 3 1
A 4 n.a.
B 23
C 1
Tweede afdeling
A 1 a 29
A 1 b 35
A 1 c 35
A 1 d 30
A 2 a 30
A 2 b 30
A 2 c 31
A 2 d 24
A 2 e 30
A 2 f 31
A 2 g 30
A 2 h 31
A 2 i 30
A 2 j 33
A 2 k 29
A 2 l 31
A 2 m 34
A 2 n 28
A 3 a 34
A 3 b 34
A 3 c 34
A 3 d 34
A 4 37
A 5 a 37
A 5 b 37
A 5 c 37
A 5 d 37
A 5 e 37
A 6 a 40
A 6 b 39
A 7 a 45
A 7 b 45
A 7 c 45
A 7 d 45
A 7 e 45
A 7 f 45
A 7 g 45
A 8 45
B 1 a 6
B 1 b 6
B 1 c 6
B 1 d 11
B 2 a 8
B 2 b 8
B 2 c 8
B 2 d 8
B 2 e 8
B 2 f 8
B 3 a 8
B 3 b 5
B 3 c 8
B 3 d 7
B 3 e 9
B 3 f 30
B 3 g 28
B 3 h 46
B 3 i 46
B 4 a 25
B 4 b 25
B 4 c 25
B 4 d 25
B 4 e 25
B 4 f 25
B 4 e 25
B 4 g 25
B 4 h 25
B 4 i 25
B 4 j 49
C 1 a 14
C 1 b 14
C 1 c 14
C 2 a 15
C 2 b 15
C 2 c 15
C 2 d 15
C 2 e 36
C 2 f 36
C 2 g 36
C 3 a 30
C 3 b 30
C 3 c 30
C 3 d 30
D a 50
D b 50
D c 50
D d 50
E 1 a 13
E 1 b 13
B 1 c 13
E 1 d 13
E 2 a 32
E 2 b 32
E 2 c 32
E 2 d 32
E 2 e 48
E 2 f 48
E 2 g 48
E 2 h 48
E 3 a 27
E 3 b 27
E 3 c 27
E 3 d 27
E 3 c 27
E 3 e 27
E 3 f 27
E 3 g 27
E 4 a 43
E 4 b 43
E 4 c 43
E 4 d 43
E 4 e 43
F a 44
F b 44
F c 44
F d 44
F e 44
G a 47
G b 47
G c 47
G d 47
G e 47
G f 47
G g 47
G h 47
H 1 a 47
H 1 b 11
H 2 a 26
H 2 b 26
H 2 c 26
H 2 d 26
H 2 e 26
H 2 f 26
H 2 g 26
H 2 h 26
H 2 i 26
H 2 j 26
H 2 k 46
H 2 l 46
H 2 m 26
I a 12
I b 12
J 41
K a n.a.
K b n.a.
L a 42
M a 30
M b 30
M c 31
N a 38
Derde afdeling
1 a 16
1 b 18
1 c 20
1 d 21
1 e 22
1 f 37
1 g n.a.
1 h n.a.
2 a 51
2 b 51
2 c 55
2 d 52
2 e 52
2 f 37
2 g 53
Vierde afdeling
1 t/m 15 2
16 t/m 37 3
38 t/m 56 4
57 t/m 64 5
65 4
Vijfde afdeling
1 t/m 3 54
Beschrijving van de series en archiefbestanddelen
- Stukken afkomstig van mr. A.J. Duymaer van Twist (1809-1887), I.
  - Algemeen, A.
    - Memoires, 1.
      - Stukken betreffende zijn politieke herinneringen opgesteld, ten behoeve van I. de Bosch Kemper. Geschreven., 1866; 1; 1 omslag
    - Briefwisseling, 2.
      - Ingekomen brieven en concepten van uitgaande brieven., 1851-1880; 2-5
        - Ingekomen brieven van en concepten van uitgaande brieven aan: J.C. Baud, H. Bekking, P. Bleeker, W. Boreel van Hogelanden, W. de Bosch, I. de Bosch Kemper, P.P. van Bosse, R.J. Bouricius, J. Bowring, H. de Bruin, C.F. de Bruyn Kops, S.A. Buddingh, H.F. Buschkens, J.T. Buys., 2; 1 pak
        - W.H. Cost Jordens, J.H. Donker Curtius, P.J. Elout van Soeterwoude, I.D. Fransen van de Putte, Van Fridagh, H. Gerardts, J.F.C. Gericke, A. Gevers, W. van Goltstein, F.A. van Hall, Prins Hendrik der Nederlanden, J. van der Hoeven, F.J. van Hemert, C.P. Hofstede, De Groot, W.P. Hubert, G.L.J. van der Hucht, E.J. Kiehl, A.H.W. de Kock, G.M. van der Linden, J.S. Lotsy, J. Loudon., 3; 1 pak
        - A. Mackay, M.J. de Man, E.F. du Monchy, J.S. van Naamen, C.F. Pahud, P.J.B. de Perez, H.A. van der Poel, A. Prins, Raad van Indië, O. van Rees. J.A. Reijnst, S.W. Ruyssenaers, A. van Rijckevorsel, H.H. Schlimmer, C.P.C. Steinmetz, C.M. Storm van 's-Gravenzande, F.V.A. de Stuers, J. van Swieten., 4; 1 pak
        - J.E. Teijsman, J.R. Thorbecke, G.H. Uhlenbeck, L. van Vliet van Woudrichem, F.H. van Vlissingen, E. de Waal, B. Wichers, J.H. van Wijck., 5; 1 pak
  - Bijzonder, B.
    - Lid van de Tweede Kamer (6 juli 1843-21 januari 1851), 1.
      - Memorie inzake de vraag in hoeverre het uitvoerend gezag voorschriften kan geven omtrent de inrichting van het bestuur van de weeskamers. Geschreven., (1844); 6; 1 stuk
      - Tekst van een redevoering gehouden bij de beraadslagingen over het ontwerp van wet betreffende de buitengewone belasting op de bezittingen en daarmede gepaard gaande vrijwillige geldlening, gepubliceerd in de Nederlandse Staatscourant van 5 maart 1844. Gedrukt., 7; 1 stuk
      - Stukken betreffende de staatsschuld, met retroacta. Geschreven., (1841, 1844); 8; 1 omslag
      - Stukken betreffende de wet tot regeling van de vervanging van de schatkistbiljetten, die in 1834 zijn uitgegeven. Geschreven., 1845; 9; 1 omslag
      - Stukken betreffende de aanleg van werken van openbaar nut. Geschreven., (1845); 10; 1 omslag
      - Stukken betreffende de in-, uit- en doorvoerrechten in Nederland. Geschreven., (1845); 11; 1 omslag
      - Stukken betreffende de armenzorg. Geschreven., (1845); 12; 1 omslag
      - Stukken betreffende het recht van placet. Geschreven., (1847); 13; 1 omslag
      - Stukken betreffende het ontwerp van wet tot regeling van de ministeriële verantwoordelijkheid. Geschreven., (1849); 14; 1 omslag
      - Stukken betreffende de regeling van de ministeriële verantwoordelijkheid op financieel gebied. Geschreven., (1849-1850); 15; 1 omslag
      - Tekst van een "Aanspraak van den Heer A. J. Duymaer van Twist, bij de aanvaarding van het voorzitterschap, in de zitting van de Tweede Kamer der Staten-Generaal van 12-den october 1850", gepubliceerd in de bijlage van de Nederlandse Staatscourant. Gedrukt., 16; 1 stuk
    - Gouverneur-Generaal (21 januari 1851-22 mei 1856), 2.
      - Aantekeningen houdende adviezen van J. C. Baud en F.C. Pahud inzake het politieke en maatschappelijke leven in Nederlands-Indië. Geschreven., 1851; 17; 1 stuk
      - Artikel naar aanleiding van de benoeming van mr. A.J. Duymaer van Twist tot gouverneur-generaal in Nederlands-Indië, gepubliceerd in het Algemeen Handelsblad. Afschrift. Geschreven., 1851; 18; 1 stuk
      - Stukken betreffende de beschuldiging van corruptie aan het adres van de suikerfabrikant Van Nes. Afschrift. Geschreven., 1851; 19; 1 omslag
      - Tekst van een redevoering gehouden bij de eedsaflegging als gouverneur-generaal bij de invoering van een nieuw regerings-reglement. Geschreven., 1855; 20; 1 stuk
      - Rekest gericht aan de Koning om ontslagen te worden als gouverneur-generaal van Nederlands-Indië. Geschreven., 1855; 21; 1 stuk
      - Tekst van een redevoering gehouden bij de overdracht van het gouverneur-generaalschap aan zijn opvolger F.C. Pahud. Geschreven., 1856; 22; 1 stuk
      - Memorie inzake de inrichting van het bestuur in Nederlands-Indië, opgesteld na zijn terugkeer in Nederland. Geschreven., 1856; 23; 1 stuk
    - Lid van de Tweede Kamer (20 september 1858-14 juli 1862), 3.
      - Stukken betreffende de bepalingen van het regeringsreglement inzake de kultures. Geschreven., Z.j.; 24; 1 omslag
      - Stukken betreffende de totstandkoming en behandeling van het ontwerp van wet tot regeling van de wijze van beheer en verantwoording van de koloniale geldmiddelen, met retro-acta. Geschreven, gedrukt., 1847, 1855-1854, 1858-1859; 25; 1 pak
      - Stukken betreffende de totstandkoming en behandeling van het ontwerp van wet tot regeling van de inkomende en uitgaande rechten in Nederlands-Indië, met retro-acta. Geschreven., 1858-1859; 26; 1 omslag
      - Stukken betreffende de kwestie van de bedevaartgangers naar Mekka. Geschreven., 1859; 27; 1 omslag
      - Stukken betreffende de onrechtmatige verhuur van grond aan J.A.J. van der Biesen en P.W. Modderman door de regent van Brebes en de Radhen Sienga di Redja. Geschreven., 1860; 28; 1 omslag
      - Stukken betreffende de behandeling van de ontwerpregeling voor de gouvernements suikercultuur op Java en de onderneming Pangka. Geschreven, gedrukt., 1860; 29; 1 omslag
      - Stukken betreffende de behandeling van de ontwerpen van wet tot regeling van het gebruik van het koloniaal batig slot over 1856, 1857, 1858, met retro-acta. Geschreven, gedrukt., 1859-1860; 30; 1 omslag
      - Stukken betreffende de behandeling van de staatsbegrotingen 1859 en 1860. Geschreven, gedrukt., 1858, 1860-1861; 31; 1 omslag
      - Stukken betreffende de zending in Nederlands-Indië, naar aanleiding van een tractaat, geschreven door de zendeling Jansz., 1860-1861; 32; 1 omslag
      - Stukken betreffende de zilveruitvoer uit Nederlands-Indië. Geschreven, gedrukt., 1861; 33; 3 stukken
      - Stukken betreffende het ontwerp van wet, ingediend door G.H. Uhlenbeck, betreffende de kultuurondernemingen in Nederlands-Indië. Geschreven., 1862; 34; 1 omslag
    - Lid van de Eerste Kamer (19 september 1865-28 november 1881), 4.
      - Memorie inzake het Kultuurstelsel van Van den Bosch, met retro-acta. Geschreven., (1865); 35; 1 omslag
      - Stukken inzake de vraag wie de verantwoordelijkheid van de openbare geldmiddelen draagt. Geschreven., 1865; 36; 1 omslag
      - Stukken betreffende de behandeling van het ontwerp van wet tot regeling van de grondslagen waarop kultuurondernemingen kunnen worden gevestigd., 37; 1 omslag
      - Tekst van een redevoering betreffende het ontwerp van wet tot regeling van de schutterijen in Nederland. Geschreven., (1867); 38; 1 stuk
      - "Nota inzake de koloniale vraagstukken." Geschreven., 1868; 39; 1 stuk
      - Tekst van een redevoering gehouden bij de behandeling van de begroting van het departement van Koloniën voor het jaar 1870. Geschreven., 1869; 40; 1 stuk
      - Memorie inzake de aanleg van staatsepoorwegen naar aanleiding van de redevoeringen van mr. F.J.J. van Eysinga en mr. J.A.G. Vos van Steenwijk. Geschreven., 1874; 41; 1 omslag
      - Tekst van een redevoering betreffende de Atjeh-oorlog. Geschreven., (1874); 42; 1 stuk
      - Stukken betreffende de herziening van de Lager-Onderwijswet van 17 augustus 1857., 1877-1878; 43; 1 omslag
      - Stukken betreffende het ontwerp van wet tot herziening van de Kieswet, met retro-acta. Geschreven., 1847, 1877-1878; 44; 1 omslag
      - Aantekeningen inzake de conversie van communaal en erfelijk individueel grondbezit naar aanleiding van het verschijnen van een circulaire van de gouverneur-generaal J.W. van Lansberge, met retro-acta. Geschreven., 1870-1871, 1880; 45; 1 omslag
      - Memorie inzake de door de wet vast te stellen begrotingen en aan te wijzen middelen ter dekking van de tekorten (artikel 119 van de Grondwet), naar aanleiding van een uitspraak van de minister van Financiën, met retro-acta. Geschreven, gedrukt., 1880; 46; 1 omslag
    - Ambteloze periodes (22 mei 1856-20 september 1858, 14 juli 1862-19 september 1865 en 28 november 1861-3 december 1887), 5.
      - Stukken betreffende de regeling van de drukpersaangelegenheden in Nederlands-Indië. Geschreven, gedrukt., 1857; 47; 1 omslag
      - Aantekeningen houdende denkbeelden betreffende de evangelisatie en het onderwijs in Nederlands-Indië, naar aanleiding van het lezen van de brochure "De Evangelische zending in Oost-Java" geschreven door Harthoorne en de brochure van Bartholo "Het Inlandse schoolwezen en de evangelisatie in Nederlands-Indië en andere werken. Geschreven, gedrukt., 1864; 48; 1 omslag
      - Aantekeningen betreffende het ontwerp van wet, ingediend in het zittingsjaar 1863-1864, tot regeling van de wijze van beheer en verantwoording van de geldmiddelen in Nederlands-Indië. Geschreven., 49; 1 stuk
      - Stukken betreffende de positie van de Eerste Kamer in het Nederlands staatsbestel naar aanleiding van de verwerping van de begroting van de minister van Buitenlandse Zaken door de Eerste Kamer van de Staten-Generaal. Geschreven, gedrukt., 1864; 50; 1 omslag
- Stukken betreffende mr. A.J. Duymaer van Twist afkomstig van M.J. Duymaer van Twist-Beck (1812-1895), II.
  - Artikelen naar aanleiding van het overlijden van mr. A.J. Duymaer van Twist, gepubliceerd in "Het Vaderland" en de "Dordrechtse Courant". Gedrukt, 1887; 51; 1 omslag
  - Handelingen van de Eerste Kamer van 30 december 1887, waarin de tekst van een redevoering van I.D. Fransen van de Putte, betreffende de vaststelling van de begroting voor Nederlands-Indië voor 1888, waarin mr. A.J. Duymaer van Twist wordt herdacht, en een recensie op deze redevoering gepubliceerd in de "Nieuwe Rotterdamsche Courant". Gedrukt., 52; 2 stukken
  - Ingekomen brieven van en concepten van uitgaande brieven aan: P.A. van der Lith, T.K.W. Quarles vaa Ufford, E. de Waal, 1888-1891; 53; 1 omslag
  - Necrologie van mr. A.J. Duymaer van Twist geschreven door V.K.W Quarles van Ufford, gepubliceerd in "De Economist". Gedrukt., 1888; 54; 1 stuk
  - Recensies van de hand van R.A. van Sandick, naar aanleiding van het verschijnen van een levensbeschrijving van mr. A.J. Duymaer van Twist van de hand van prof. van der Lith, gepubliceerd in "De Locomotief". Gedrukt., 1891; 55; 2 stukken
  - Extracten van de briefwisseling tussen M.J. Duymaer van Twist-Beck aan haar zuster J.C.J.B. Cost Budde-Beck betreffende de reis naar en over Java., 1851-1855; 56; 1 stuk
    Extracten, de originelen zijn verloren gegaan.